臺灣高等法院刑事判決　　　　　　　　96年度上訴字第1104號
　上　訴　人
　即　被　告　甲○○
　　　　　　　　　　　號3樓
　選任辯護人　陳德峰律師
上列上訴人因違反槍砲彈藥刀械管制條例案件，不服臺灣桃園地
方法院95年度訴字第807號，中華民國95年1月25日第一審判決（
起訴案號：臺灣桃園地方法院檢察署95年度偵字第3278號），提
起上訴，本院判決如下：
    主  文
原判決撤銷。
甲○○未經許可，持有可發射子彈具有殺傷力之改造手槍，處有
期徒刑年陸月，併科罰金新臺幣拾萬元，罰金如易服勞役，以
新臺幣壹仟元折算壹日。扣案如附表編號一、二所示之改造手槍
貳把，均沒收之。
    事  實
一、甲○○明知槍砲彈藥刀械管制條例所列管之槍砲、彈藥，非
    經中央主管機關許可，不得擅自持有，竟基於持有可發射子
　　彈具有殺傷力之改造手槍及子彈之犯意，於民國（下同）94
    年 9月間某日，在桃園縣大園鄉某處排水溝裡，拾獲他人棄
    置之如附表所示可發射子彈具有殺傷力之改造手槍二把（各
    含彈匣1個，槍枝管制編號：0000000000號、 0000000000號
    ），及具殺傷力之金屬彈頭土造子彈18顆（均經於鑑定時試
    射而已滅失），而非法持有之，並將之分別藏放在陳清賢所
    有現由其使用之車號 7468-HG號自用小客車（下稱系爭車輛
    ）後車廂及其位於桃園縣八德市○○街223-1號工廠2樓之宿
    舍房間內。嗣於94年10月25日下午 3時許，因其友人高釗源
    駕駛車牌號碼 1928-FR號自用小客車經警發現係贓車，高釗
    源為證明該車係其妻所有本已失竊但經自行尋獲，遂帶同員
    警前往其當時借住之上開工廠宿舍，甲○○見警員前來，竟
    企圖躲避而逃逸，警員認甲○○行跡可疑，遂追躡而進入工
    廠內，經工廠之現場負責人陳清賢同意下，在該工廠二樓宿
    舍實施搜索，因而在甲○○之房間內查扣上開部分具殺傷力
    之土造子彈，嗣又經車主陳清賢同意搜索並主動打開停放於
    工廠前路旁之上開由甲○○使用之車輛後車廂蓋，而在其內
    扣得上開具殺傷力之改造手槍二把及其餘具有殺傷力之土造
    子彈（計查扣具有殺傷力之土造子彈18顆），始悉上情。
二、案經桃園縣政府警察局桃園分局報請臺灣桃園地方法院檢察
    署檢察官偵查起訴。
    理  由
一、按搜索，經受搜索人出於自願性同意者，得不使用搜索票。
    但執行人員應出示證件，並將其同意之意旨記載於筆錄，刑
    事訴訟法第131條之1定有明文。是以，當證據取得係出於同
    意搜索時，即應審酌同意之人是否具同意權限，有無將同意
    意旨記載於筆錄由受搜索人簽名或出具書面表明同意之旨及
    受搜索人之同意是否出於「自願性」等要件，以確認該無票
    搜索之程序是否合法暨因此扣得之物是否具有證據能力而得
    作為本案證據。查本件查獲之經過，依證人即查獲警員黃國
    誠及吳振盛於原審法院審理時到庭證稱：我們進入二樓宿舍
    房間搜索及對上開車輛搜索前，都有先取得在場之工廠老闆
    及系爭車輛車主陳清賢之同意。我們問陳清賢二樓誰在住，
    方便上去看一下嗎，陳清賢說沒問題，上去後發現門鎖起來
    ，老闆說可以用踹的，進去二樓宿舍房間內就找到子彈，當
    時甲○○從工廠後門跑掉了，我們認為有子彈就應該會有槍
    ，陳清賢說車號7468-HG號自用小客車現在是由甲○○在使
    用，經車主陳清賢同意，我們就搜系爭自用小客車，便發現
    後車廂裡有一大的行李箱，裡面有一些槍彈云云，而依證人
    陳清賢於原審法院審理時證稱伊是系爭工廠所有人及系爭車
    輛之所有人，工廠二樓有六個房間，前面是客廳，當天因找
    不到進入客廳門的鑰匙，所以伊同意警察用腳踹開該門，工
    廠本來就有這把鑰匙，伊可以不經過員工同意，就隨時進入
    員工宿舍，因為伊有跟員工約定可以隨時進去檢查他們的房
    間，伊有每間宿舍房間的備份鑰匙，只是當天突然找不到，
    至於汽車部分，也是伊主動打開該車之後行李廂供員警查看
    ，因而扣得上開槍、彈云云，被告對此亦表示沒有意見，是
    以本件警員雖未事先取得搜索票，惟搜索前業經證人陳清賢
    出於自願而同意搜索，陳清賢既係該工廠之負責人，又與使
    用工廠所附之宿舍員工（包含被告在內）約定得進入房間內
    檢查，並備有鑰匙以便其隨時進入，且係本案車輛之車主，
    對該宿舍內部空間及該車自得管領、支配、使用，而係有同
    意搜索權限之人；雖當初係由高釗源在搜索扣押筆錄中受搜
    索人同意執行搜索處簽名，此有該筆錄在卷為憑，而陳清賢
    並未出具其他書面表示同意之旨，然此書面用意係在擔保實
    施搜索之人確已事先取得有同意權限之人之自願性同意，方
    進行搜索，若已查明該自願性之同意確實存在，自不應認員
    警誤令高釗源簽名同意搜索，即謂本件搜索於法有違，況陳
    清賢仍有在該筆錄之在場人處簽名、捺印，已足以表明其當
    可知悉員警對該等空間實施無票搜索之經過及緣由，本件員
    警所實施之同意搜索應屬合法，則上開因搜索而扣得之槍枝
    及子彈自得採為本案證據而具有證據能力，被告之辯護人質
    疑本件搜索所得證物之證據能力，容有誤會，合先敘明。
二、訊據上訴人即被告甲○○供承有於上揭時地拾獲改造手槍及
    土造子彈之事實，惟以改造手槍其僅拾獲一把，另一把則是
    高釗源所持有等語為辯，然查被告迭於警詢、偵查中及原審
    法院審理時供承有於上揭時地拾獲如附表所示之槍枝二把及
    土造子彈，並將之藏放於現由其使用之車號 7468-HG號之自
    用小客車後車箱及其位於桃園縣八德市○○街223-1號工廠2
    樓之宿舍房間內，而非法持有之事實，此外並有經警於上開
    時地在被告所使用之車號 7468-HG號自用小客車後車廂及其
    位於桃園縣八德市○○街223-1號工廠2樓之宿舍房間內查獲
    如附表所示之槍、彈扣案暨有桃園縣政府警察局桃園分局搜
    索扣押筆錄、查獲照片及二樓宿舍平面圖等在卷可稽，而其
    中經查扣之如附表所示之改造手槍二把及土造子彈18顆，經
    內政部警政刑事署警察局鑑定結果，認均有殺傷力（其中子
    彈部分彈頭直徑 9.0mm之12顆及直徑7.1mm-7.9mm之6顆），
    有該局94年12月27日刑鑑字第0940176475號之槍彈鑑定書及
    95年12月15日刑鑑字第 0950176440號函各1件附卷可稽（見
    偵查卷第3至8頁、原審卷第113、114頁），而查被告於上揭
    時地因見警員前來，竟企圖躲避而逃逸，茲被告若未涉有何
    違法情事，何以見警員前來即心虛而匆忙逃竄，嗣警員因認
    被告行跡可疑，遂追躡而進入工廠內，果在被告所使用之系
    爭 7468-HG號自用小客車後車廂及上開工廠二樓之宿舍房間
    內查獲如附表所示具有殺傷力之槍、彈，而查如附表編號一
    、二所示之二把槍枝係一併置於上開被告所使用之自用小客
    車後車廂內之行李袋內而遭查獲，被告雖以其中一把是高釗
　　源所有云云，然查證人高釗源於原審法院審理時證稱並未使
  　用該 7468-HG號之自用小客車云云，案發當時證人高釗源並
    係駕駛其妻所有之上開 1928-FR號自用小客車，衡情證人高
    釗源實無無故將槍枝置於由被告所使用之上開自用小客車後
    車廂之行李袋內之理，況查，縱如被告所述其中一把槍枝係
    高釗源所有，惟被告同時將上開具有殺傷力之二把槍枝置放
    於其所使用之該 7468-HG號自用小客車後車廂之行李袋內，
    被告亦難辭同時非法持有上開二把槍枝犯行之責，是被告上
    開自白非法持有具有殺傷力之上開二把槍枝及子彈18顆，堪
    認確與事實相符，其事後翻異前詞，否認持有另一把槍枝之
    犯行，要係事後卸責之詞，殊無足採，事證明確，被告犯行
    ，洵堪認定。
二、核被告所為，係犯槍砲彈藥刀械管制條例第8條第4項之未經
    許可持有可發射子彈具有殺傷力之槍枝罪及同條例第12條第
　  4 項之未經許可持有子彈罪。被告以一行為同時持有上開槍
    彈，係一行為同時觸犯槍砲彈藥刀械管制條例第8條第4項之
    未經許可持有可發射子彈具有殺傷力之槍枝罪及第12條第 4
    項之未經許可持有子彈罪，為想像競合犯，應依刑法第55條
    規定，從一重之未經許可持有可發射子彈具有殺傷力之槍枝
    罪處斷，至被告行為後，刑法第55條想像競合犯之規定，雖
    於94年1月7日修正公布，並於95年7月1日施行，增列但書規
    定「但不得科以較輕罪名所定最輕本刑以下之刑」，惟此僅
    係想像競合犯科刑之限制，為法理之明文化，非屬法律之變
    更（參照最高法院95年第 8次刑事庭會議決議），自無新、
    舊法比較之問題，附此敘明。至檢察官起訴書事實認扣案直
    徑9.0mm之土造子彈13顆均不具殺傷力，而直徑7.1mm-7.9mm
    之土造子彈 9顆均有殺傷力，惟經原審法院函請內政部警政
    署刑事警察局就扣案子彈23顆全部試射鑑定有無殺傷力（前
    已採樣8顆試射，其中9.00mm之土造子彈 3顆，具殺傷力，1
    顆不具殺傷力﹔其中7.1mm-7.9mm之土造子彈3顆，均具殺傷
    力﹔7.5mm之土造子彈1顆，非完整之子彈，依現狀不具殺傷
    力），經該局函復稱，就未試射15顆子彈，其中9.00mm之土
    造子彈9顆均可擊發，認均具有殺傷力，其中 7.1mm-7.9mm
    子土造子彈6顆，3顆可擊發，認均具殺傷力，餘 3顆，認不
    具殺傷力，有該局上開函覆及鑑定報告在卷可參，是被告持
    有具有殺傷力之土造子彈計18顆（其中彈頭直徑 9.0mm之土
    造子彈12顆及直徑7.1mm-7.9mm之土造子彈6顆），檢察官雖
    未就被告持有其他具有殺傷力子彈之犯行提起公訴，惟此等
    部分與公訴人起訴被告犯罪事實間具有裁判上之一罪關係，
    為起訴效力所及，自應併予審理，至經公訴人起訴認具殺傷
    力直徑7.1mm-7.9mm土造子彈3顆部分，經鑑定結果認無殺傷
    力，則非屬槍砲彈藥刀械管制條例中之子彈，被告持有此無
    殺傷力之子彈部分，自不構成犯罪，惟公訴人認被告此部分
    犯行與上開非法持有具殺傷力之子彈犯行有實質上一罪關係
　　，爰不另為無罪之諭知。原審以被告上述犯行事證明確，予
  　以論罪科刑，固非無見，惟查：刑法第二條第一項之規定，
    係規範行為後「法律變更」所生新舊法比較適用之準據法，
    故被告行為後刑法條文之修正，對於被告並無有利或不利之
    情形者，即無適用修正後刑法第二條第一項之規定比較新舊
    法適用之問題，刑法第38條沒收之規定，固於94年2月2日修
　　正時，就該條第1項第2款之規定予以文字上修正，惟就被告
  　而言並無有利或不利之情形，自無須為新舊法之比較適用，
    且依從刑附屬於主刑之原則，自應依主刑一體適用同一刑法
    ，以免法律割裂適用，原審亦認依從刑附屬於主刑原則，不
    得就新舊法予以割裂適用，且經綜合比較結果認行為後（即
    修正後）法律較有利於被告，惟竟適用行為時（即修正前）
    之刑法第38條第1項第1款，並於據上論斷欄就此部分，援引
    『修正前刑法』第38條第1項第1款，尚有未洽，是被告上訴
    意旨否認有持有兩把槍枝之犯行，固無理由，惟原判決既有
    可議之處，自應由本院予以撤銷改判，而查被告行為後，刑
    法第33條第5款業於94年2月2日修正公佈，並自95年7月1日
    起施行，修正前刑法第33條第5款規定「罰金：1元以上。」
    並依罰金罰鍰提高標準條例第 1條規定，提高10倍為銀元10
    元即新臺幣 30元以上；而修正後刑法第33條第5款規定「罰
    金：新臺幣 1,000元以上，以百元計算之。」，比較修正前
    、後之規定，就本件被告涉犯之罪而應併科罰金刑部分，固
    以修正前刑法第 33條第5款規定較有利於被告，惟就被告併
    科罰金易服勞役之折算標準，經比較刑法第42條修正前後之
    規定，以修正後之規定較有利於被告（理由詳後述），依被
    告所量處之罰金刑，以修正後刑法之規定較有利於被告，並
    未免法律割裂適用，應一併適用修正後之規定。爰審酌被告
    之素行、犯罪之動機、目的、手段、未經許可持有具有殺傷
    力之手槍 2支及子彈18顆，對於社會治安危害非輕，惟被告
  　持有上開槍彈並未持之從事其他犯罪行為，尚未對社會治安
    產生重大危害即遭警查獲，及犯罪後之態度等一切情狀，仍
    量處有期徒刑3年6月，併科罰金新台幣10萬元。而查被告行
    為後，刑法第42條關於罰金易服勞役之折算標準及期限等規
    定業已修正，並於94年2月2日經總統公布，於95年7月1日施
    行，修正前刑法第42條第 2項前段原規定「易服勞役以一元
    以上三元以下，折算一日。」，而此並依修正前罰金罰鍰提
    高標準條例第 2條前段規定，就其原定數額提高為一百倍折
    算一日，是被告行為時之易服勞役折算標準應以銀元300 元
    即新台幣900元折算一日。惟95年 7月1日修正公布施行之刑
    法第42條第 3項前段則規定「易服勞役以新臺幣一千元、二
    千元或三千元折算一日」，並將原罰金罰鍰提高標準條例第
    2條之規定刪除，是以新法係將易服勞役折算標準統一為100
    0 元、2000元、3000元，比較新舊法之易服勞役折算標準，
    以修正後之規定較有利於被告，依刑法第2條第1項但書之規
    定，並就併科罰金部分，依刑法第42條第 3項前段規定，諭
    知易服勞役之折算標準。至扣案如附表編號一、二所示之改
    造手槍2把（各含彈匣1個），均為違禁物，依刑法第38條第
    1項第1款規定宣告沒收。另原扣案如附表編號三具有殺傷力
    之子彈共18顆，均經於鑑定時試射而已失其違禁物之性質，
    不予宣告沒收。
據上論斷，應依刑事訴訟法第應依刑事訴訟法第369條第1項前段
、第364條、第299條第1項前段，槍砲彈藥刀械管制條例第8條第
4項、第12條第4項、刑法第11條前段、第2條第1項但書、第55條
、第42條第3項前段、第38條第1項第1款，判決如主文。
本案經檢察官吳慧蘭到庭執行職務。
中　　華　　民　　國　　96　　年　　4　　月　　13　　日
　　　　　　　　　刑事第五庭    審判長法　官  吳  敦
　　　　　　　　　　　　　　　　　    法　官  吳啟民
　　　　　　　 　 　　　　　　　　　　法　官  張傳栗
以上正本證明與原本無異。
如不服本判決，應於收受送達後十日內向本院提出上訴書狀，其
未敘述上訴之理由者並得於提起上訴後十日內向本院補提理由書
（均須按他造當事人之人數附繕本）。
                                      書記官  何子傑
中　　華　　民　　國　　96　　年　　4 　　月　　13　　日
附錄：本案論罪科刑法條全文
槍砲彈藥刀械管制條例第8條
未經許可，製造、販賣或運輸鋼筆槍、瓦斯槍、麻醉槍、獵槍、
空氣槍或第4 條第1 項第1 款所定其他可發射金屬或子彈具有殺
傷力之各式槍砲者，處無期徒刑或5 年以上有期徒刑，併科新臺
幣1 千萬元以下罰金。
未經許可，轉讓、出租或出借前項所列槍枝者，處5 年以上有期
徒刑，併科新臺幣1 千萬元以下罰金。
意圖供自己或他人犯罪之用，而犯前二項之罪者，處無期徒刑或
7 年以上有期徒刑，併科新臺幣1 千萬元以下罰金。
未經許可，持有、寄藏或意圖販賣而陳列第1 項所列槍枝者，處
3 年以上10年以下有期徒刑，併科新臺幣700 萬元以下罰金。
第1 項至第3 項之未遂犯罰之。
槍砲彈藥刀械管制條例第12條
未經許可，製造、販賣或運輸子彈者，處1 年以上7 年以下有期
徒刑，併科新台幣500 萬元以下罰金。
未經許可，轉讓、出租或出借子彈者，處6 月以上5 年以下有期
徒刑，併科新台幣300 萬元以下罰金。
意圖供自己或他人犯罪之用，而犯前二項之罪者，處3 年以上10
年以下有期徒刑，併科新台幣700 萬元以下罰金。
未經許可，持有、寄藏或意圖販賣而陳列子彈者，處5 年以下有
期徒刑，併科新台幣300 萬元以下罰金。
第1 項至第3 項之未遂犯罰之。
附表：
┌──┬─────────┬───┬───────────┐
│編號│  槍（彈）名稱    │ 數量 │     鑑 定 結 果      │
├──┼─────────┼───┼───────────┤
│ 一 │仿BERETTA 廠84型半│ 1把  │機械性能良好，可擊發適│
│    │自動手槍製造之槍枝│      │用之子彈，認具殺傷力。│
│    │，換裝土造金屬槍管│      │                      │
│    │、抓子鉤而成之改造│      │                      │
│    │手槍（含彈匣1 個）│      │                      │
│    │                  │      │                      │
│    │槍枝管制編號：    │      │                      │
│    │0000000000號      │      │                      │
├──┼─────────┼───┼───────────┤
│ 一 │仿FN廠1910型半自動│ 1把  │經檢視，送鑑槍枝之擊錘│
│    │手槍製造之槍枝，換│      │彈簧板未正確裝置，無法│
│    │裝土造金屬槍管而成│      │供擊發子彈使用，經重新│
│    │之改造手槍（含彈匣│      │裝置後，可擊發適用之子│
│    │1 個）            │      │彈，認具殺傷力。      │
│    │                  │      │                      │
│    │槍枝管制編號：    │      │                      │
│    │0000000000號      │      │                      │
├──┼─────────┼───┼───────────┤
│ 二 │改造子彈          │13顆  │認均係由土造金屬彈殼加│
│    │（總計：具有殺傷力│      │裝直徑9.0mm 金屬彈頭而│
│    │  之子彈為18顆）  │      │成之土造子彈，經全部實│
│    │                  │      │際試射結果：          │
│    │                  │      │1.其中12顆：          │
│    │                  │      │  均可即發，認均具殺傷│
│    │                  │      │  力。                │
│    │                  │      │2.其中1顆：           │
│    │                  │      │  雖可擊發，惟其發射動│
│    │                  │      │  能甚微，認不具殺傷力│
│    │                  │      │  。                  │
│    │                  ├───┼───────────┤
│    │                  │9顆   │認均係由土造金屬彈殼加│
│    │                  │      │裝直徑7.1mm-7.9mm 金屬│
│    │                  │      │彈頭而成之土造子彈，經│
│    │                  │      │全部實際試射結果：    │
│    │                  │      │1.其中6顆：           │
│    │                  │      │  均可擊發，認均具殺傷│
│    │                  │      │  力。                │
│    │                  │      │2.另外3顆：           │
│    │                  │      │  1 顆雖可擊發，惟其發│
│    │                  │      │  射動能不足，認不具殺│
│    │                  │      │  傷力；餘2 顆無法擊發│
│    │                  │      │  ，認不具殺傷力。    │
└──┴─────────┴───┴───────────┘
